【裁判字號】    99,建,8
【裁判日期】    991220
【裁判案由】    給付工程款
【裁判全文】
臺灣嘉義地方法院民事判決                 99年度建字第8號
原      告  余自銘
被      告  李明泉
上列當事人間請求給付工程款事件，於民國99年12月6 日言詞辯
論終結，本院判決如下：
    主  文
被告應給付原告新臺幣肆拾壹萬仟柒佰元，及自民國九十九年
五月十一日起至清償日止，按年息百分之五計算之利息。
原告其餘之訴駁回。
訴訟費用由被告負擔百分之七十三；原告負擔百分之二十七。
    事實及理由
一、原告起訴主張：
(一)、原告於民國98年5 月7 日承攬被告位於嘉義縣梅山鄉永興村
    九芎坑54之45號「順生中醫診所」展示館之室內裝潢工程，
    約定工程款總計新台幣（下同）1,370,000 元，有工程估價
    單可憑。詎料被告於工程完竣後僅支付800,000 元予原告，
    尚欠原告所餘工程款570,000 元，經原告屢催不付，原告並
    於99年2 月4 日以存證信函通知被告，被告仍未給付，爰提
    起本訴。並聲明：被告應給付原告570,000 元，及自98年7
    月25日之翌日起至清償日止，按年息5 ﹪計算之利息。
(二)、兩造當初並未約定以工程款總價1,000,000 元做到好，被告
    說他高雄有櫃子要上來，我說等櫃子上來擺上去後，才實量
    實做估價多少錢，我根本不可能在不知道被告有多少東西要
    上來就估價。且望聞問切區之電腦設備並未答應被告做到好
    ，而字體部分並非單純油漆刷過就好了，這是屬於廣告字，
    不在我們主體工程裡面；又廁所平頂天花板4 間（含展示館
    2 間及對面平房2 間廁所天花板部分），原告亦未答應被告
    免費施作，原告施工期間係98年5 月7 日至98年7 月28日，
    雖施工期間有借住那裡，但並不是住在那兩間平房，是住在
    被告跟他人租的臨時工寮裡；另展示館之廁所天花板部分係
    被告與建商間之問題，原告並未與建商接觸。
二、被告則以：兩造當初係約定以工程款總價1,000,000 元將工
    程全部做到好，故僅願意再給付原告200,000 元，且望聞問
    切區之文字陳述、電腦設備，應包含在工程款1,000,000 元
    內，但原告僅施作木工部分，其餘部分未完工；而廁所平頂
    天花板2 間（即展示館對面平房）部分，係原告當初施工時
    ，住在那裡5 個月，原告答應免費施作，這部分工程款應扣
    除；展示館之廁所2 間天花板部分，係原告跟蓋房子之包商
    接洽的，應該去跟包商請款，該部分原告不該請款；另2 間
    平房之廁所天花板，因原告在那裡住了4 、5 個月，均未向
    其收取水電費，該部分原告亦不該請款等語。並為聲明：駁
    回原告之訴。
三、原告於98年5 月7 日承攬被告位於嘉義縣梅山鄉永興村九芎
    坑54之45號「順生中醫診所」展示館之室內裝潢工程，並已
    於起訴前完工啟用。原告所施作完成部分如附件鑑定後價格
    表除編號23以外之工程項目等情，為兩造所不爭執，並經本
    院會同兩造及鑑定人即建築師王國興到場履勘鑑定，製有勘
    驗筆錄在卷可稽。且有原告提出之照片乙冊可資佐證，應堪
    信為真實。
四、原告起訴主張伊所承攬完成之各項工程項目及承攬報酬，合
    計為1,370,000 元，並提出工程報價單乙份為證。（見臺灣
    雲林地方法院99年訴字第131號給付工程款事件卷宗第8頁）
    被告則以前揭情詞置辯。本件本院審理時囑託台灣省建築師
    公會嘉義縣市辦事處指派王國興建築師為鑑定人實施鑑定，
    對於鑑定人鑑定之結果，僅被告認為附件所示編號17藥局高
    櫃整修之單價過高，而有所爭執，對於其他工程項目及單價
    、數量均不爭執。本院認為鑑定人為具建築師資格之人，具
    有鑑定室內裝潢專業費用之專業能力，且與兩造間無親屬、
    僱傭之身分密切關係，並經具結擔保鑑定之公正性，其鑑定
    結論自可憑採。故對於兩造不爭執部分，本院認應以鑑定人
    鑑定結果為認定之依據，合先敘明。
五、被告雖抗辯稱展示館2 間廁所之天花板，原來是展示館建築
    主體工程之承包商要負責施工，但因該承包商未施工，該承
    包商乃委請原告施工，該部分費用不應由被告負擔；至於展
    示館對面平房之廁所天花板2 間，因原告施工期間借住該處
    數月，原告主動表示該2 間天花板不收費要贈送給原告云云
    。按當事人主張有利於己之事實者，就其事實有舉證之責任
    。但法律別有規定，或依其情形顯失公平者，不在此限。民
    事訴訟法第277 條定有明文。被告上開抗辯，均為原告所否
    認，被告復無法舉證以實其說，自應做不利於被告之認定，
    故原告請求被告應給付附件編號15廁所天花板4 間（含展示
    館2 間、對面平房2 間）之工程款10,000元，為有理由，應
    予准許。
六、被告另抗辯附件編號17藥局高櫃整修之單價過高云云。經查
    ，鑑定人王國興建築師之鑑定具有公正性，可採為本院計算
    工程款認定之依據，其理由有如前述，且被告亦未提出任何
    反證可資證明單價確有過高之情事，自應以附件所示鑑價結
    果認定該項目之工程款以42,000元為正當，故原告此部分之
    請求亦有理由。
七、綜上所述，原告主張伊承攬被告位於嘉義縣梅山鄉永興村九
    芎坑54之45號「順生中醫診所」展示館之室內裝潢工程，起
    訴前業已完工啟用，乃本於承攬之法律關係請求被告給付工
    程款在413,700 元（附件所示總工程款為1,218,700 元，扣
    除原告捨棄之編號23雕像整修費用5,000 元及被告已給付之
    800, 000元，計算式為：1,218,700 －5,000 －800,000 ＝
    413,700 元）之範圍內為有理由，應予准許，逾此範圍之部
    分為無理由，應予駁回。
八、又給付有確定期限者，債務人自期限屆滿時起，負遲延責任
    。給付無確定期限者，債務人於債權人得請求給付時，經其
    催告而未為給付，自受催告時起，負遲延責任。催告定有期
    限者，債務人自期限屆滿時起負遲延責任；遲延之債務，以
    支付金錢為標的者，債權人得請求依法定利率計算之遲延利
    息。民法第229 條第1 、3 項及同法第233 條第1 項分別定
    有明文。本件兩造就工程款之給付未約定有期限，經原告於
    99年2 月4 日以存信函催告被告於5 日內給付，被告於次日
    即99年2 月5 日收受該存證信函，有原告提出之存證信函及
    掛號郵件收件回執影本各乙紙附卷可稽。（見臺灣雲林地方
    法院99年訴字第131 號給付工程款事件卷宗第9 頁）揆諸前
    揭法條之規定，被告之給付期限至99年5 月10日屆滿，應自
    次日即99年5 月11日起負遲延責任。故原告請求被告應自99
    年5 月11日起法定利率年息5 ﹪計算之利息為有理由，應予
    准許。逾此範圍之請求，為無理由，應予駁回。
九、本件判決事實已臻明確，兩造其餘攻擊防禦及舉證，核與本
    件判決結果無影響，爰不另一一論述，附此敘明。
十、據上論結，本件原告之訴為一部有理由，一部無理由，依民
    事訴訟法第79條但書，判決如主文。
中    華    民    國    99    年    12    月    20    日
                    民事第二庭  法  官  曾文欣
以上正本係照原本作成。
如對本判決上訴須於判決送達後20日內向本院提出上訴狀，除依
對造人數提出繕本外，並應依上訴利益額度繳交第二審裁判費。
如委任律師提起上訴者，應一併繳納上訴審裁判費。
中    華    民    國    99    年    12    月    20    日
                                書記官  蘇姵容

司法院資訊處製作；財團法人民間司法改革基金會備份。
